臺灣高等法院臺南分院民事裁定
110年度抗字第44號
抗  告  人  景彤國際有限公司 Maxmetal Trading Limited.
法定代理人  許藝蓁即許凱莉
代  理  人  朱瑞陽律師
上列抗告人因與相對人光洋應用材料科技股份有限公司間履行合
約事件，抗告人對於中華民國110年2月3日臺灣臺南地方法院所
為裁定（109年度訴字第127號），提起抗告，本院裁定如下： 
    主  文
原裁定廢棄。
    理  由
一、抗告人於原法院以相對人於民國（下同）103年11月24日與
    伊成立訂價手續買賣契約，相對人應將如起訴狀附表1所示
    之貴金屬貨品交付予伊，爰依買賣契約之法律關係，請求相
    對人交付鈀金84盎司（下稱本案訴訟）。原法院於110年2月
    3日以抗告人法定代理人涉有違反證券交易法之犯罪嫌疑，
    且影響民事訴訟之裁判，裁定於刑事訴訟終結前，停止本案
    訴訟程序（下稱原裁定）。抗告人不服，對之提起抗告。
二、抗告意旨略以：伊之法定代理人是否涉犯違反證券交易法第
    171條第1項第2款規定使公司為不利益交易罪，其刑事訴訟
    程序尚未終結，而上開刑事訴訟既非在民事訴訟繫屬中，涉
    有偽造文書、證人偽證、鑑定人為不實之鑑定之情事，自無
    民事訴訟法第183條之適用，原法院以前述刑事訴訟判決結
    果，確有影響於本案訴訟伊據以請求相對人履行合約是否成
    立之重要待證事項，實有參酌刑事卷證資料之必要，且相關
    事證現仍在本院刑事庭審理中，仍有可能調查其他人證書物
    證，為避免判決分歧，重複訊問調閱，逕依職權以裁定停止
    訴訟，自有未洽，爰提起本件抗告，請求廢棄原裁定等語。
三、按訴訟中有犯罪嫌疑牽涉其裁判者，法院得在刑事訴訟終結
    前以裁定停止訴訟程序，民事訴訟法第183條固定有明文。
    惟所謂訴訟中有犯罪嫌疑牽涉其裁判，係指民事訴訟繫屬中
    ，當事人或第三人涉有犯罪嫌疑，足以影響民事訴訟之裁判
    ，非俟刑事訴訟解決，其民事訴訟即無從或甚難判斷者而言
    ，例如當事人或第三人於民事訴訟繫屬中涉有偽造文書、證
    人偽證、鑑定人為不實之鑑定等罪嫌，始足當之。又民事法
    院就兩造所爭執之事實，可自行調查審理，依職權獨立認定
    ，不受刑事法院認定事實之拘束，亦無在刑事訴訟程序終結
    前，停止訴訟程序之必要。
四、經查：抗告人之法定代理人於上開刑事偵查案件所涉犯罪嫌
    疑，係本案訴訟繫屬前所發生之情事，自不在民事訴訟法第
    183條規定得裁定停止訴訟之列，而其犯罪嫌疑更非本案訴
    訟繫屬中「當事人或第三人於民事訴訟繫屬中涉有偽造文書
    、證人偽證、鑑定人為不實之鑑定等罪嫌」，核與民事訴訟
    法第183條之要件不符，法院自無適用前述規定裁定停止本
    案訴訟程序之必要。況民事法院獨立審判，自應斟酌全辯論
    意旨及調查證據之結果，依自由心證判斷事實之真偽，其裁
    判不受刑事法院認定事實之拘束，並無非俟刑事訴訟解決，
    民事訴訟即無從或甚難判斷之情形，應無停止本案訴訟程序
    之必要。
五、綜上所述，本案訴訟並不符合民事訴訟法第183條得裁定停
    止訴訟程序之要件。原法院就此所為停止訴訟程序之裁定，
    尚有未洽。抗告意旨指摘原裁定不當，求予廢棄，為有理由
    ，爰廢棄原裁定。
六、據上論結，本件抗告為有理由，裁定如主文。
中　　華　　民　　國　　110 　年　　3 　　月　　18　　日
                  民事第五庭    審判長法  官  吳森豐

                                      法  官  黃義成

                                      法  官  郭貞秀
上為正本係照原本作成。
本裁定除以適用法規顯有錯誤為理由外，不得再抗告。如提再抗
告，應於收受送達後十日內向本院提出再抗告狀（須附繕本），
並繳納再抗告費新台幣一千元。
提起再抗告應委任律師或具有律師資格之人之委任狀；委任有律
師資格者，另應附具律師資格證書及釋明委任人與受任人有民事
訴訟法第466條之1第1項但書或第2項所定關係之釋明文書影本。
中　　華　　民　　國　　110 　年　　3 　　月　　18　　日

                                      書記官  蘇玟心
【附註】
民事訴訟法第495條之1第2項準用同法第466條之1第1、2項規定
：
⑴對於第二審判決上訴，上訴人應委任律師為訴訟代理人。但上
  訴人或其法定代理人具有律師資格者，不在此限。
⑵上訴人之配偶、三親等內之血親、二親等內之姻親，或上訴人
  為法人、中央或地方機關時，其所屬專任人員具有律師資格並
  經法院認為適當者，亦得為第三審訴訟代理人。
民事訴訟法第466條之2第1項：
上訴人無資力委任訴訟代理人者，得依訴訟救助之規定，聲請第
三審法院為之選任律師為其訴訟代理人。